【裁判字號】    97,消債更,1461
【裁判日期】    971229
【裁判案由】    更生事件
【裁判全文】
臺灣臺南地方法院民事裁定          97年度消債更字第1461號
聲  請  人  甲○○
上列當事人聲請消費者債務清理事件，本院裁定如下：
    主  文
聲請駁回。
聲請費用由聲請人負擔。
    理  由
一、按債務人對於金融機構因消費借貸、自用住宅借款、信用卡
    或現金卡契約而負債務，在聲請更生或清算前，應提出債權
    人清冊，以書面向最大債權金融機構請求協商債務清償方案
    並表明共同協商之意旨，消費者債務清理條例（下稱債清條
    例）第151條第1項定有明文。揆其立法意旨無非認債務人對
    於金融構因前開原因所負欠債務，其法律關係較為單純明確
    ，金融機構並已訂有債務協商機制，如能協商成立，債務人
    不需依債清條例聲請更生或清算，可疏減法院負擔，有效分
    配司法資源，並使債務人得自主解決其債務，爰就此部分採
    行協商前置主義。又聲請更生或清算不合程式或不備其他要
    件者，法院應以裁定駁回之，但其情形可以補正者，法院應
    定期間先命補正，復為同條例第8 條所明定。
二、本件聲請意旨略以：聲請人即債務人甲○○有不能清償債務
    情事，對於金融機構因消費借貸、自用住宅借款、信用卡或
    現金卡契約而負債務，曾發函向最大債權金融機構台新銀行
    請求協商，並於民國（下同）97年7 月3 日接獲台新銀行通
    知開始前置協商，惟97年8 月6 日仍然被強制扣薪，應依消
    費者債務清理條例施行細則第44條規定，視為協商不成立，
    且其無擔保或無優先權之債務總額未逾新臺幣（下同）1,20
    0 萬元，復未經法院裁定開始清算程序或宣告破產，爰請求
    准予更生等語。
三、按本件聲請人雖主張曾發函向最大債權金融機構台新銀行請
    求共同協商債務清償方案，並於97年7 月3 日接獲台新銀行
    通知開始前置協商，有前置協商開始通知函影本1 件可稽。
    惟查，台新銀行於97年6 月9 日收受聲請人之前置協商申請
    文件後，於97年7 月3 日發函通知聲請人開始前置協商程序
    ，並於97年8 月6 日、97年8 月12日兩次通知聲請人進行面
    談，迨兩次面談時間聲請人均未前往進行面談，台新銀行遂
    於97年8 月13日以「於最大債權金融機構通知面談兩次無故
    不到場面談」為由退件，並函請聲請人備齊必要文件後再重
    新提出申請等情，有前置協商面談程序通知函、前置協商退
    件通知函影本各1 件存卷足憑。是上開協商程序，乃因聲請
    人未配合協商行程，致台新銀行無法進行前置協商程序，難
    認其有聲請協商之真意，故其申請既經台新銀行以「於最大
    債權金融機構通知面談兩次無故不到場面談」為由退件，應
    視同未申請，自亦無消費者債務清理條例施行細則第44條：
    「債務人依本條例第151 條第1 項規定請求協商債務清償方
    案後，任一債權金融機構於協商期間內對其財產聲請強制執
    行者，視為協商不成立；債權金融機構於債務人請求協商前
    已聲請法院開始強制執行程序，而不同意延緩執行者，亦同
    」規定之適用。是聲請人提起本件聲請並未遵循同條例第
    151 條第1 項之規定與全體金融機構債權人先行債務協商之
    機制，且上開欠缺又屬無從補正，依上說明，自應駁回其更
    生之聲請，爰裁定如主文。
中    華    民    國    97    年    12    月   29    日
                  民事第一庭  法    官  孫玉文
上為正本係照原本作成。
如不服本裁定，應於裁定送達後10日內，以書狀向本院提出抗告
，並繳納抗告費新臺幣1,000元。
中    華    民    國    97    年    12    月   29    日
                              書 記 官  蘇玟心


司法院資訊處製作；財團法人民間司法改革基金會備份。
